臺灣高雄地方法院刑事判決　　　　　　　　　　　　九十二年度交訴字第一三七號
　　公　訴　人　臺灣高雄地方法院檢察署檢察官
　　被　　　告　甲○○
右列被告因公共危險等案件，經檢察官提起公訴（九十二年度偵字第一六八五一號）
，本院判決如左：
    主  文
甲○○從事業務之人，因業務上之過失傷害人，累犯，處有期徒刑參月；又駕駛動力
交通工具肇事，致人受傷而逃逸，累犯，處有期徒刑壹年；應執行有期徒刑壹年貳月
。
    事  實
一、甲○○平日以送貨為業，並以駕駛機車送貨為其附隨業務，係從事駕駛業務之人
    。又其於民國（下同）八十三年間因違反肅清煙毒條例及麻醉藥品管理條例等案
    件，經臺灣高等法院高雄分院以八十四年上訴字第一六０號判決有期徒刑三年一
    月及五月，定應執行有期徒刑三年三月確定，於八十五年六月十九日因縮短刑期
    假釋出獄（縮刑期滿日為八十七年四月二十一日）；嗣於八十六年假釋期間違反
    肅清煙毒條例及麻醉藥品管理條例等案件，經本院於八十六年十月三十日以八十
    六年訴字第二九二四號分別判處有期徒刑三年四月及三月，定應執行有期徒刑三
    年五月確定；再於八十七年間因違反麻醉藥品管理條例案件，經前開本院於八十
    七年九月十八日以八十七年訴字第八三七號判處有期徒刑三年十月確定，而撤銷
    前揭假釋，於八十七年二月六日入監執行殘刑，於九十二年一月十三日執行完畢
    ，猶不知悔改，明知其未考領重型機車駕駛執照而不得駕駛重型機車，竟於九十
    二年六月二十一日二十三時四十分許，駕駛車牌號碼ＸＡＩ─４１５號重型機車
    ，沿丙○○三民區○○○路由東往西方向行駛，行經該路段與和平一路設有燈光
    號誌管制車輛行進之交岔路口時，欲左轉往和平一路，其本應注意機器腳踏車行
    駛之車道及轉彎，應依標誌或標線之規定，無標誌或標線者，在同向三車道以上
    道路，均應以兩段方式進行左轉彎，且應注意轉彎車應讓直行車先行之規定，而
    依當時情形並無不能注意之情事，詎甲○○竟疏未注意，即在交岔路口處逕行違
    規左轉並逆向行駛，適丁○○駕駛車牌號碼ＭＢＸ─９３０號重型機車，沿丙○○三民區○○○路由西往東方向直行至該路口，甲○○不慎撞及丁○○所駕駛之
    上開重型機車左前側車身，致丁○○人車倒地，而受有雙脛骨骨裂、左橈骨骨裂
    、左肱骨近端骨裂等傷害，事故發生後，甲○○明知機車駕駛人如肇事致人受傷
    ，應即採取救護或其他必要措施，不得逃逸，其竟另萌生肇事逃逸之犯意，未下
    車察看丁○○之受傷狀況並採取救護或其他必要措施，而逕行駕車逃逸。嗣於同
    年月二十二日凌晨二時三十分許，甲○○主動打電話至丙○○政府警察局三民第
    一分局長明派出所向員警戊○○表示伊為機車駕駛人，於上開時地發生交通事故
    而肇事，即甲○○對於未發覺之業務過失傷害犯罪，主動向處理警員自首，並接
    受裁判，警方始查悉上情。嗣經戊○○警員質問其為何肇事逃逸時，甲○○未坦
    承有肇事逃逸行為，而就此部分未向員警表示自首接受裁判之意。
二、案經丁○○訴由丙○○政府警察局三民第一分局移送台灣高雄地方法院檢察署檢
    察官偵查起訴。
    理  由
一、訊據被告甲○○對於右開時、地發生擦撞車禍致告訴人丁○○受傷之事實於本院
    審理時坦承不諱，核與告訴人於警、偵訊及本院審訊時到庭陳述之情節相符，復
    有道路交通事故現場草圖、照片四幀及愛仁醫院診斷證明書可資佐證。按機器腳
    踏車行駛同向三車道以上道路，均應以兩段方式進行左轉彎；汽車行駛至交岔路
    口轉彎車應讓直行車先行，道路交通安全規則第九十九條第一項第三款及第一百
    零二條第一項第六款分別定有明文。查被告雖未有重型機車駕駛執照，然其考有
    普通小型車駕照，且為有駕駛經驗之人，其對於上開交通安全規則自知之甚稔，
    而依當時之狀況，被告客觀上並無不能注意之情狀，其竟疏未注意應以兩段方式
    進行左轉彎及其為轉彎車應讓告訴人之直行車先行，貿然自建國一路左轉彎進入
    和平一路，致其騎駛之機車與告訴人之上開機車發生擦撞而肇事，並致告訴人受
    有前揭傷害，被告自有違前開規定之注意義務，其顯有過失，而被告之過失行為
    與告訴人所受上開傷害之間，顯有相當因果關係，亦無疑義。從而，本件事證已
    甚明確，被告之過失傷害部分犯行，堪以認定。
二、另訊據被告則矢口否認有何肇事逃逸之犯行，並辯稱：車禍發生當時，因為伊有
    有急事要處理，便留行動電話電話給告訴人，後來才發現行動電話遺留在現場，
    伊沒有肇事逃逸云云。惟查：
（一）被告肇事後，未下車察看告訴人之傷勢，而逕行駕車逃逸一事，業據告訴人於
      警、偵訊及本院審理時供述綦詳，其於警訊時供稱：「（你有無受傷？何人報
      警處理？車禍發生後對方處置？）車禍使我手腳多處骨裂，是我報警處理，對
      方肇事後就逃離現場。」等語（見九十二年六月二十三日警訊筆錄）；於偵訊
      時供稱：「（發生車禍後，被告有否停車？）他跟我說在趕時間，就匆匆走了
      ，我有摔倒，他沒有扶我起來，是我自己爬起來的」等語（見九十二年九月四
      日偵訊筆錄）；於本院審理時供稱：「（交通事故如何發生？）我是騎機車沿
      民族路左轉到建國一路由西往東，欲往凱旋路方向，經過和平路，被告是與我
      對向而來，他要左轉和平一路，他直接左轉，沒有二段式轉彎，逆向撞到我，
      我就跌倒受傷，撞倒後，他就直接駕車離去，沒有停下來送我就醫，也沒有問
      我受傷情形」等語（見本院九十三年二月十六日審判筆錄），是被告前開辯解
      ，是否真實，自有可疑。
（二）另據證人戊○○即丙○○政府警察局三民第一分局長明派出所員警到庭證稱：
      「（與被告於電話交談中，有否問被告為何肇事逃逸沒有留在現場？）我有口
      頭責問他，為何撞人後，就離開現場，沒有留在現場，協助被害人送醫，他也
      沒有向我說什麼，也沒有澄清或否認，沒有做任何解釋」等語（見本院九十三
      年二月十六日審判筆錄）。倘被告確無肇事逃逸之故意及行為，其對於員警指
      摘其肇事逃逸，應會立即解釋或澄清，然被告當時並未就此事加以反駁，足認
      被告應有肇事逃逸之行為甚明，是被告前開辯解，顯係卸責之詞，不足採信。
      故此，本件事證明確，被告犯行，均堪認定。
三、核被告所為，係犯刑法第一百八十五之四之駕駛動力交通工具肇事，致人受傷而
    逃逸罪、第二百八十四條第二項前段之業務過失傷害罪。按刑法上所謂業務，係
    指個人基於其社會地位繼續反覆所執行之事務，其主要部分之業務固不待論，即
    為完成主要業務所附隨之準備工作與輔助事務，亦應包括在內，最高法院七十一
    年度台上字第一五五號判例意旨參照。被告平日以騎機車送貨為業，業據被告
    於本院審理中供承在卷，顯係以駕駛上開機車送貨為其附隨業務，為從事駕駛業
    務之人，故核被告所為，係犯刑法第二百八十四條第二項前段之業務過失傷害罪
    。公訴意旨漏未斟酌此點，而認被告係犯同條第一項前段之普通過失傷害罪，尚
    有未洽，惟其基本事實同一，本院自應予以審理，並變更其起訴法條。又被告於
    駕車肇事時未考有重型機車執照，有本院刑案電話查詢登記表一份可稽，其因而
    致人受傷，應負過失傷害罪之刑事責任，自應依道路交通管理處罰條例第八十六
    條第一項規定，就過失傷害罪之部分加重其刑。又被告於八十三年間因違反肅清
    煙毒條例、麻醉藥品管理條例等案件，經臺灣高等法院高雄分院以八十四年上訴
    字第一六０號撤銷改判有期徒刑三年一月及五月，定應執行有期徒刑三年三月確
    定，於八十五年六月十九日因縮短刑期假釋出獄（縮刑期滿日為八十七年四月二
    十一日）；嗣於八十六年假釋期間違反肅清煙毒條例及麻醉藥品管理條例等案件
    ，經本院於八十六年十月三十日以八十六年訴字第二九二四號分別判處有期徒刑
    三年四月及三月，定應執行有期徒刑三年五月確定；再於八十七年間因違反麻醉
    藥品管理條例案件，經前開本院於八十七年九月十八日以八十七年訴字第八三七
    號判處有期徒刑三年十月確定，而撤銷前揭假釋，於八十七年二月六日入監執行
    殘刑，於九十二年一月十三日執行完畢等情，有台灣高等法院被告全國前案紀錄
    表一紙在卷可查，其受有期徒刑之執行完畢，五年以內再犯本件有期徒刑以上之
    罪，為累犯，被告所犯上揭二罪，均應依法加重其刑，並就業務過失傷害部分，
    遞加重之。被告所犯上開二罪，犯意各別、行為互殊，應分別論罪，併合處罰。
    另被告於肇事後，於員警尚不知何人肇事前，即自承伊為機車駕駛者，並接受裁
    判，此有證人即詢問被告之員警戊○○及乙○○在庭詰證述屬實（見本院九十三
    年三月八日審判筆錄），經核與刑法第六十二條前段自首之規定相符，依法應減
    輕其刑。對於業務過失傷害部分，被告既有刑之加重及減輕，應依刑法第七十一
    條第一項規定先加後減之。爰審酌被告無照駕車，嚴重侵害道路交通往來之安全
    ，並終至本件車禍事故之發生導致告訴人受傷，肇事後又逃離現場，置受傷之告
    訴人於不顧，犯罪情節非輕，且迄今均未與告訴人達成和解以賠償損失，惟念及
    被告犯後坦承部分犯行等一切情狀，分別量處如主文所示之刑，並定其應執行刑
    ，以資懲儆。
據上論斷，應依刑事訴訟法第二百九十九條第一項前段、第三百條，道路交通管理處
罰條例第八十六條第一項，刑法第一百八十五條之四、第二百八十四條第二項前段、
第六十二條前段、第四十七條、第五十一條第五款，罰金罰鍰提高標準條例第一條前
段，判決如主文。
本案經檢察官己○○到庭執行職務。
中      華      民      國    九十三    年      三      月   十九     日
                                       臺灣高雄地方法院交通法庭
                                           審判長法  官  孫啟強
                                                 法  官  楊宗翰
                                                 法  官  張茹棻
右正本證明與原本無異。
如不服本判決，應於判決送達後十日內，向本院提出上訴狀。
                                                 書記官  李忠霖
中      華      民      國    九十三    年      三      月   二十二     日
附錄法條
刑法第一百八十五條之四
駕駛動力交通工具肇事，致人死傷而逃逸者，處六月以上五年以下有期徒
刑。
刑法第二百八十四條
因過失傷害人者，處六月以下有期徒刑、拘役或五百元以下罰金，致重傷
者，處一年以下有期徒刑、拘役或五百元以下罰金。
從事業務之人，因業務上之過失傷害人者，處一年以下有期徒刑、拘役或
一千元以下罰金，致重傷者，處三年以下有期徒刑、拘役或二千元以下罰
金。
